臺灣高等法院民事判決
109年度重上字第936號
上  訴  人  林保汎  



訴訟代理人  李岳洋律師
            陳靖琳律師
上  訴  人  黃志強  


訴訟代理人  李志正律師
複代理人    陳育驊律師
上列當事人間請求損害賠償事件，兩造對於中華民國109年9月29
日臺灣臺北地方法院109年度重訴字第135號第一審判決，各自提
起上訴，本院於111年5月18日言詞辯論終結，判決如下：
    主      文
原判決關於駁回甲○○後開第二項之訴部分，及該部分假執行之聲
請，暨訴訟費用之裁判均廢棄。
乙○○應給付甲○○新臺幣貳佰萬元，及自民國一百零九年二月八日
起至清償日止，按年息百分之五計算之利息。
甲○○其餘上訴及乙○○上訴均駁回。
第一、二審訴訟費用，關於甲○○上訴部分，由乙○○負擔三分之一
，餘由甲○○負擔；關於乙○○上訴部分，由乙○○負擔。
本判決第二項所命給付部分，於甲○○以新臺幣陸拾柒萬元供擔保
後得假執行，但乙○○如以新臺幣貳佰萬元預供擔保後，得免為假
執行。
    事實及理由
一、上訴人甲○○（下稱甲○○）主張：伊與訴外人丙○○原為夫妻關
    係（按2人已於民國110年12月27日離婚），對造上訴人乙○○
    （下稱乙○○）明知上情，竟與丙○○於106年間起有逾越一般
    社交行為之不正常交往，經伊發現後，兩造於同年11月24日
    簽立協議書及聲明書（下依序稱系爭協議書、系爭聲明書，
    合稱為系爭二文書），其中系爭協議書第3條至第5條約定：
    於簽立系爭協議書後，乙○○不得再與丙○○為任何非公事上之
    聯繫，且兩造均不得將系爭二文書及本次糾紛之相關事證洩
    漏予第三人知悉，否則違約方應給付未違約方懲罰性違約金
    新臺幣（下同）500萬元等語。詎乙○○於簽立系爭協議書後
    ，竟提供門號0000000000號行動電話予丙○○使用，並透過電
    子郵件與丙○○聯繫，2人多次相約在臺北市天閣酒店、臺南
    老爺行旅、京站國際酒店式公寓（下稱京站酒店）等旅館為
    性交行為；且乙○○於106年11月27日在員林之課說會中，將
    系爭協議書之內容及兩造就系爭協議書糾紛處理相關事宜洩
    漏予丙○○，上開行為已違反系爭協議書第3條、第4條之約定
    ，應依第5條之約定給付伊懲罰性違約金500萬元。又乙○○與
    丙○○上開通姦及不正常交往行為，已侵害伊之配偶權，致伊
    身心嚴重受創，故依民法第184條第1項前段、第195條第3項
    準用第1項前段規定，請求賠償100萬元。爰依上開規定，求
    為命乙○○給付伊合計600萬元（計算式：500萬元＋100萬元）
    ，及加付自民事起訴狀繕本送達翌日起算法定遲延利息之判
    決，並願供擔保，請准宣告假執行（又甲○○就上開懲罰性違
    約金之請求部分，於本院追加違約事實為乙○○將系爭協議書
    及兩造就系爭協議書糾紛處理事宜洩漏予丙○○，雖乙○○表示
    不同意，但此部分僅屬補充事實上之陳述，依民事訴訟法第
    463條準用第256條規定，尚屬無礙，應予准許）。再者，伊
    於簽立系爭協議書後，因乙○○違約與丙○○為非公事上之聯繫
    並發生性行為，遂向臺灣臺北地方檢察署（下稱臺北地檢署
    ）提起刑法相姦等罪嫌之告訴，並檢附系爭二文書作為證據
    ，此部分行為並無違反系爭協議書第4條之約定或侵害乙○○
    之名譽權情事，乙○○反訴請求伊賠償600萬元，為無理由等
    語，資為抗辯。
二、乙○○則以：丙○○之證述及測謊結果均不足採，伊不曾與丙○○
    發生性行為或為男女間不當交往。伊於簽立系爭協議書後，
    未與丙○○為任何非公事上之聯繫，2人亦無發生性行為，此
    由甲○○對伊提起刑法相姦等罪嫌之告訴後，業經臺北地檢署
    108年度偵字第11462號為不起訴處分，並經臺灣高等檢察署
    （下稱高檢署）108年度上聲議字第10045號駁回再議確定即
    明；且伊未將系爭協議書內容告知或提示予丙○○，故甲○○以
    伊違反系爭協議書及侵害配偶權為由，請求伊賠償600萬元
    ，均無理由。再者，甲○○在無具體事證之情形下，基於誣告
    之犯意，無故對伊提起上開刑事告訴，並檢附系爭二文書作
    為證據，使偵辦刑案之司法人員及丙○○知悉系爭二文書內容
    ，已違反系爭協議書第4條之約定，應依第5條之約定給付懲
    罰性違約金500萬元；又甲○○上開誣告行為，侵害伊之名譽
    權，故依民法第184條第1項前段、第195條第1項前段規定，
    請求賠償100萬元。爰依上開規定，在原審反訴求為命甲○○
    給付伊合計600萬元（計算式：500萬元＋100萬元），及加付
    自民事反訴起訴狀繕本送達翌日起算法定遲延利息之判決，
    並願供擔保，請准宣告假執行。
三、原審就本訴部分為甲○○敗訴之判決，就反訴部分駁回乙○○之
    請求。兩造各就其受不利判決部分提起上訴，甲○○上訴聲明
    ：㈠原判決不利於甲○○部分廢棄。㈡上開廢棄部分，乙○○應給
    付甲○○600萬元，及自民事起訴狀繕本送達翌日起至清償日
    止，按年息5％計算之利息。㈢願供擔保請准宣告假執行。乙○
    ○上訴聲明：㈠原判決不利於乙○○部分廢棄。㈡上開廢棄部分
    ，甲○○應給付乙○○600萬元，及自民事反訴起訴狀繕本送達
    翌日起至清償日止，按年息5％計算之利息。㈢願供擔保請准
    宣告假執行。兩造均答辯聲明：上訴駁回。
四、兩造不爭執事項（見本院卷一第133頁，並由本院依相關卷
    證為部分文字修正）：
　㈠甲○○與丙○○原為夫妻關係。
  ㈡兩造於106年11月24日簽訂系爭協議書，其中第1條、第2條約
    定由乙○○給付甲○○170萬元；甲○○收取上開款項後，願原諒
    乙○○，並於乙○○自承之侵權次數、範圍內拋棄民事上請求權
    。第3條、第4條、第5條分別約定：「乙方（指乙○○）承諾
    於簽立本協議書後，未來不得包括但不限於以LINE、電話、
    書信、電子郵件等方式與本事件相關當事人為任何聯繫，但
    公事上之聯繫不在此限。」、「於甲方（指甲○○）全額收受
    第1條之款項後，雙方同意不得將本協議書、雙方106年11月
    24日簽立之聲明書，及本次糾紛之相關事證洩漏予第三人知
    悉。」、「倘任一方違反第3條、第4條之約定，應給付500
    萬元整之懲罰性違約金予未違約之一方。」。
　㈢乙○○於106年11月24日簽立系爭聲明書。乙○○已依系爭協議書
    第1條之約定，給付甲○○170萬元。
  ㈣丙○○所任職之上海商業儲蓄銀行（下稱上海商銀）曾於106年
    12月8、14、15日及107年1月29日，依序在臺中全國大飯店
    、新竹老爺酒店、香格里拉臺南國際大飯店（下稱臺南香格
    里拉飯店）及上海商銀總行辦理會議活動，乙○○均以講師身
    份出席上開活動，丙○○為上開活動中上海商銀之聯絡窗口，
    丙○○與乙○○曾於上開會議活動中碰面。
　㈤甲○○另案對乙○○提起刑法相姦等罪嫌之告訴後，經臺北地檢
    署檢察官以108年度偵字第11462號為不起訴處分，及臺灣高
    等檢察署以108年度上聲議字第10045號駁回再議，再經原法
    院108年度聲判字第329號刑事裁定駁回交付審判之聲請確定
    （下稱刑案）。　
　上開事實為兩造所不爭（見本院卷一第133、134頁；本院卷二
  第161頁），並有丙○○戶籍資料、系爭協議書、系爭聲明書、
  上海商銀109年4月24日上總人字第1090000242號函、全國大飯
  店109年5月29日回函、老爺酒店109年6月1日回函、遠鼎股份
  有限公司臺南分公司109年5月27日鼎南字第10906001號函、上
  開刑事處分書及裁定等在卷可稽（見原審卷第25至27、67至76
  、183至191、203至207、209至229頁；本院卷二第259、260頁
  ）；復經本院調閱刑案偵查卷核閱無誤，應堪信為真。
五、甲○○主張乙○○侵害其配偶權，乙○○主張甲○○侵害其名譽權，
    均請求對造賠償100萬元，及兩造依系爭協議書第5條之約定
    ，均請求對造給付懲罰性違約金500萬元等情，並為兩造以
    前詞所拒。茲就兩造爭點分別論斷如下：
　㈠乙○○於簽立系爭協議書後有與丙○○發生性行為，已侵害甲○○
    之配偶權，甲○○依民法第184條第1項前段、第195條第3項準
    用第1項規定，請求乙○○賠償100萬元，為有理由：
  ⒈按因故意或過失，不法侵害他人之權利者，負損害賠償責任
    。不法侵害他人基於父、母、子、女或配偶關係之身份法益
    而情節重大者，被害人雖非財產上之損害，亦得請求賠償相
    當之金額，民法第184條第1項前段、第195條第3項、第1項
    前段分別定有明文。而婚姻係以夫妻之共同生活為目的，配
    偶應互相協力保持其共同生活之圓滿安全及幸福，夫妻互守
    誠實，係確保其共同生活之圓滿安全及幸福之必要條件，故
    應解為配偶因婚姻契約而互負誠實之義務，配偶之一方行為
    不誠實，破壞共同生活之圓滿安全及幸福者，即為違反因婚
    姻契約之義務而侵害他方之權利（最高法院55年上字第2053
    號民事判決意旨參照）。是侵害配偶權之行為，並不以通姦
    行為為限，倘夫妻任一方與他人間存有逾越結交普通朋友等
    一般社交行為之不正常往來，其行為已逾社會一般通念所能
    容忍之範圍，已達破壞婚姻共同生活之圓滿安全及幸福之程
    度，即足當之，倘其情節重大，該他人即應依上開規定，負
    非財產上即精神慰撫金之損害賠償責任。　　　
　⒉查證人丙○○於刑案中供稱：伊與乙○○於106年3月認識後，乙○
    ○說主動想跟伊交往，伊說伊等都有婚姻，這樣是不正確的
    ，後來2人於同年8月間開始交往，曾於同年10月至同年11月
    20日期間至薇閣旅館及沐蘭汽車旅館發生性行為；發生性行
    為時乙○○知道伊有配偶，在聊天時會聊到各自的家庭，系爭
    聲明書上所載時間2人都有發生性行為，但伊當時不敢承認
    ，因為乙○○叫伊不要承認，說一旦被發現就說乙○○沒有辦法
    等語（見臺北地檢署108年度他字第445號卷〈下稱445號偵卷
    〉第39頁背面、40、75頁），核與乙○○所簽立之系爭聲明書
    記載：「本人乙○○與甲○○之配偶丙○○，自106年10月初起，
    以平均每週一至二次之頻率一同進入旅館，並發生不正常之
    男女關係。並於下揭時間及地點為親密行為，並嘗試發生性
    行為未果：一、106年11月3日晚間6點至8點30分於林森北路
    之薇閣旅館。二、106年11月14日晚間6點至8點30分於於林
    森北路之薇閣旅館。三、106年11月16日晚間6點至8點30分
    於大直之沐蘭汽車旅館」等文字大致相符（見原審卷第27頁
    ）。則甲○○主張乙○○於簽立系爭協議書前，與丙○○發生婚外
    情及性行為，乙○○因伊發覺上情，遂於106年11月24日與伊
    簽立系爭二文書並給付伊170萬元等情，應屬可採。乙○○雖
    抗辯：伊與丙○○間僅有公務上往來，2人不曾發生性行為或
    為男女不當交往，伊之所以簽立系爭二文書，係因甲○○打電
    話給伊公司主管，威脅要去伊公司鬧或訴諸媒體，並威嚇稱
    稱黑白兩造都在跟蹤伊，伊因工作及家人安全考量，才會至
    甲○○指定之律師事務所簽立系爭二文書，並給付170萬元予
    甲○○；且依刑案薇閣旅館108年1月21日回函，可證系爭聲明
    書所載伊於106年11月3、14日前往薇閣旅館部分，與事實不
    符等語。然依經驗法則判斷，倘乙○○於106年11月24日之前
    ，未與丙○○發生婚外情及性行為，豈有簽立系爭聲明書，並
    給付高達170萬元和解金予甲○○之理？如乙○○與丙○○在旅館
    內未發生性行為，2人豈有以平均每週1至2次之頻率進入旅
    館之必要？雖刑案中員警曾調查乙○○、丙○○2人於106年8月
    起，有無進入薇閣旅館消費之紀錄，該旅館以108年1月21日
    薇閣營管自第0000000000號函覆稱：未有上2人之住宿登記
    紀錄，因監視畫面至多僅能保存2週，無法調閱上2人進出旅
    館之監視錄影畫面等語（見445號偵卷第26頁），惟乙○○於
    刑案中已自承有於106年11月3、14日前往薇閣旅館，於同年
    11月16日前往沐蘭旅館休息（見臺北地檢署108年度偵字第1
    1462號偵卷〈下稱11462號偵卷〉第54頁背面）；又衡諸常情
    判斷，一般消費者前往旅館休息時，因時間短暫，旅館大多
    不會要求消費者提出身分證資料以供記錄核對身分，尚難以
    薇閣旅館之上開函文認定系爭聲明書之此部分記載與事實不
    符。況乙○○就其主張甲○○打電話給伊公司主管，威脅要去伊
    公司鬧或訴諸媒體，或威嚇稱黑白兩造都在跟蹤伊等節，均
    未舉證以實其說，其空言主張因受甲○○脅迫而簽立系爭二文
    書云云，自不足採。
　⒊有關乙○○於106年11月24日簽立系爭協議書後，有無與丙○○發
    生婚外情及性行為之爭點。查丙○○於原審結證稱：乙○○在10
    6年11月27日員林的課說會私下將系爭協議書給伊看，並說
    他已經解決問題了，希望伊不要擔心，以後伊等還是可以繼
    續交往；伊與乙○○於106年12月15日在臺南老爺行旅發生性
    行為，於同年12月11日至同年月27日改去臺北市天閣酒店發
    生性行為，最後一次是於同年月27日在京站酒店發生性行為
    等語（見原審卷第274、277、278頁），核與丙○○於刑案108
    年3月14日偵查中之供述（見445號偵卷第39頁背面、40頁）
    ，及其出具之107年10月19日、同年11月17日聲明書內容（
    見445號偵卷第5頁；原審卷第33頁）均大致相符。乙○○固主
    張丙○○之供述前後不一，且刑案中薇閣酒店、京站酒店、天
    閣酒店均函覆稱查無伊及丙○○之住宿、休息登記紀錄，足見
    丙○○之供述與事實不符。然按證人之陳述有部分前後不符，
    或相互間有所歧異時，法院仍得本其自由心證予以斟酌，非
    謂一有不符或矛盾，即應認其全部均為不可採信。證人丙○○
    於刑案中雖對於能否記憶乙○○之身體特徵，及其與乙○○最後
    一次發生性行為之時間等部分有前後供述不一之情形，然丙
    ○○始終供稱：兩造簽完系爭協議書之後（即106年11月25日
    後），伊與乙○○有發生性行為等語，並自願接受憲兵指揮部
    刑事鑑識中心（下稱憲兵鑑識中心）測謊，經本院送請該中
    心測謊鑑定結果：丙○○呈無不實反應，此有憲兵鑑識中心11
    1年2月25日鑑定書、測謊鑑定報告（下稱系爭鑑定報告）存
    卷可查（見本院卷一第403至423頁）。又刑案中固曾調查乙
    ○○及丙○○有無前往天閣酒店、京站酒店、薇閣酒店消費之紀
    錄，經天閣酒店於107年1月18日函覆稱：查無106年8月迄10
    7年1月18日期間乙○○及丙○○之住宿登記及現場監視影像資料
    （見445號偵卷第27頁）；京站酒店於108年4月10日函覆稱
    ：依租賃合約查詢，查無乙○○或丙○○之紀錄，該酒店櫃臺監
    視畫面僅保留3個月資料，無法提供106年12月期間之監視畫
    面等語（見445號偵卷第77頁）；薇閣酒店於108年1月21日
    函覆稱：未有乙○○及丙○○之住宿登記紀錄，因監視畫面至多
    僅能保存2週，無法調閱上2人進出旅館之監視錄影畫面等語
    （見445號偵卷第26頁）。然一般旅館對於前往短暫休息之
    消費者，大多不會要求提供身分證明資料以供記錄核對身分
    ，已如前述，且刑案中係因員警查詢上開資料之時間已逾旅
    館監視錄影畫面保存期限，致上三旅館均無法提供監視錄影
    畫面，尚難以上三旅館於刑案中函覆查無乙○○及丙○○之消費
    紀錄，逕認丙○○之供述有不實情事。
　⒋次按測謊鑑定，係依一般人在說謊時，所產生遲緩、緊張、
    恐懼、不安等心理波動現象，係以科學方法，由鑑定人利用
    測謊儀器，將受測者之上開情緒波動反應情形加以紀錄，用
    以判別受測者之供述是否真實，故法院或檢察官依法囑託相
    關機關為測謊鑑定，受囑託機關就鑑定之經過及結果，以該
    機關名義函覆原囑託之送鑑單位，該測謊檢查結果之書面報
    告，即係受囑託機關之鑑定報告，該機關之鑑定報告，若形
    式上符合測謊基本程式要件，包括㈠受測人經告知得拒絕受
    測而仍同意配合、㈡測謊人員經良好之專業訓練與相當之經
    驗、㈢測謊儀器品質良好且運作正常、㈣受測人身心及意識狀
    態正常、㈤測謊環境良好而無不當之外力干擾等，該測謊結
    果自非不得作為論斷事實真偽之依據內容。觀之系爭鑑定報
    告，業經受測人丙○○同意配合，鑑定機關憲兵鑑識中心已告
    知丙○○得拒絕受測，以減輕其不必要之壓力，測謊員亦經良
    好之專業訓練與相當之經驗，測謊儀器品質良好，運作正常
    ，丙○○之身心及意識狀態正常，測謊環境亦屬良好，無不當
    之外力干擾等要件（見本院卷一第410、413至416頁；本院
    卷二第9頁）；復參諸所附測謊圖譜分析量化表及憲兵鑑識
    中心說明表，已載明鑑定經過，測前晤談、評估是否適合受
    測、比對問題等，並說明施測方法為區域比對法，即一種比
    對問題技術，測謊原理為人對於問題刺激，在生（心）理上
    之變化（呼吸、膚電反應及血壓脈搏），本施測方法之準確
    度，依美國測謊協會委託馬里蘭鑑識研究中心之統計結果，
    測謊準確度約98％等語（見本院卷一第417至424頁；本院卷
    二第9、13、15頁），足徵上開測謊鑑定得據為本案事實認
    定之訴訟資料內容。乙○○抗辯民事事件不得為測謊之客體，
    系爭鑑定報告無證據能力云云，洵不足取。至本院另行送請
    測謊鑑定之法務部調查局雖認：有關「乙○○於106年11月25
    日後有無與丙○○發生性行為」之待測事項，可能因當事人記
    憶認知差異而產生失真之結論，不宜進行測謊等語（見本院
    卷一第277頁），然此乃單一鑑定機關拒受委託之意見，尚
    難憑此逕認系爭鑑定報告不足採，附此敘明。
　⒌況參酌有關乙○○是否與丙○○於106年12月15日在臺南老爺行旅
    發生性行為部分，業據丙○○供稱：上海商銀邀請乙○○在臺南
    辦說明會，乙○○是提前一天入住臺南老爺行旅，伊是隔天早
    上坐高鐵下去，2人有在該在上開旅館發生性行為等語（見1
    1462號偵卷第54頁背面、55頁）。而上海商銀曾於106年12
    月15日在臺南香格里拉飯店辦理會議活動，乙○○以講師身份
    出席上開活動，此為兩造所不爭；且乙○○自承：因上海商銀
    於106年12月15日在臺南香格里拉飯店舉辦說明會，伊於同
    年月14、15日係住宿在臺南老爺行旅等語（見11462號偵卷
    第54頁背面），並有老爺府城實業股份有限公司108年1月23
    日府實（財）第0000000000號函及附件之統一發票、乙○○刷
    卡紀錄、旅人登記卡附卷可考（見445號偵卷第23至25頁）
    。衡諸常情，若非乙○○與丙○○於106年12月間仍為非公務上
    之聯繫，並續維持婚外情關係，就此個人住宿地點及天數之
    私人事宜，丙○○如何能知悉乙○○於同年月14、15日係住宿在
    臺南老爺行旅？是丙○○之上開供述，堪信為真，並與其上開
    測謊鑑定結果一致。況乙○○曾於107年2月7日、同年月12日
    發送「林先生，對不起，我只是一位很普通的人，過去一直
    很努力工作在養三個尚年幼孩子的父親，太太前陣子因病住
    院在休養，我犯了錯，應全部由我來承擔，其他人都是無辜
    的，『再』給我一次和解的機會取得您的諒解，我已絕無可能
    再和您太太（指丙○○）有任何聯繋，我跪求您的諒解，您和
    我去事務所再和解平息這一切好嗎」、「林先生，若您真心
    願意和我再和解，今明兩天找時間談好嗎，面對公司的處置
    ，我只剩最後一條活路，我會盡力釋出最大的和解誠意，但
    需要您對我公司出具誤會聲明及相關保證，若願意就請律師
    找我」之訊息予甲○○（見原審卷第35、39頁）。乙○○雖辯稱
    ：伊簽立系爭協議書後，因甲○○仍持續以此事向伊之公司騷
    擾，上級命伊儘速處理此事，以免影響公務，伊在別無選擇
    之情況下，才發出此簡訊等語。參以乙○○於106年11月24日
    簽立系爭二文書之原因，係因其前與丙○○發生婚外情及性行
    為，因遭甲○○查覺上情，乙○○遂與甲○○和解並簽立系爭二文
    書，此參系爭協議書第2條記載：甲○○全額收受170萬元後願
    原諒乙○○，並於乙○○自承之侵權次數、範圍內拋棄民事上一
    切之請求等語即明。倘如乙○○所辯，伊於簽立系爭協議書後
    ，未與丙○○發生婚外情及性行為，甲○○卻持續騷擾伊任職之
    公司，則乙○○理當向甲○○表示抗議，並主張甲○○違反系爭協
    議書第4條之約定，而向甲○○請求違約金，豈有主動發送訊
    息予甲○○，懇求「再」給其一次和解機會，並稱若能成立和
    解，伊絕無可能再與丙○○聯繋之理？綜上各情，堪認丙○○供
    稱於乙○○簽立系爭協議書後，2人仍維持婚外情，並在天閣
    酒店、臺南老爺行旅、京站酒店發生性行為等語，應堪採憑
    。
　⒍乙○○於刑案中自承於106年11月前知悉丙○○係有配偶之人（見
    11462號偵卷第54頁），其既明知丙○○與甲○○有婚姻關係，
    於簽立系爭協議書後仍與丙○○發展婚外情，顯已破壞甲○○與
    丙○○婚姻共同生活圓滿、安全、幸福之權利，是乙○○已侵害
    甲○○基於婚姻關係而享有之夫妻身分法益甚明。又甲○○已於
    110年12月27日與丙○○離婚，此有丙○○戶籍查詢結果可證（
    見本院卷二第259、260頁），益徵乙○○與丙○○發生婚外情，
    確使甲○○精神上感到痛苦不堪，足認乙○○侵害甲○○之配偶權
    自屬情節重大。則甲○○依民法第184條第1項前段、第195條
    第3項準用第1項規定，請求乙○○賠償非財產上損害，當屬有
    據。
　⒎按非財產上損害之賠償金額，核給標準得斟酌雙方身分資力
    與加害程度及其他各種情形定之，最高法院51年台上字223
    號判決意旨參照。審酌乙○○為碩士畢業，曾任職於銀行、證
    券、投信公司，名下有不動產、汽車及股票，106、107年度
    所得依序為3,700萬餘元、1,200餘萬元；甲○○為碩士畢業，
    曾任職於銀行、公司經理，名下有不動產、股票，107、108
    年度所得依序為19萬餘元、55萬餘元等情，為兩造所自承（
    見原審卷第179、201頁），並有稅務電子閘門財產所得明細
    等在卷可查（見原審不公開卷第37至55、63至71頁）。兼衡
    乙○○係簽立系爭協議書後再次為侵害之行為，對甲○○婚姻生
    活之圓滿所造成破壞程度重大、兩造之學歷、身分、地位、
    經濟狀況，及甲○○所受精神上痛苦程度等一切情狀，認甲○○
    請求乙○○賠償非財產上損害100萬元，應屬允當。
　㈡乙○○違反系爭協議書第3條約定，甲○○得請求乙○○給付懲罰性
    違約金100萬元：　
　⒈查乙○○於簽立系爭協議書後，仍與丙○○為非公務上之聯繫，
    以致再行發生婚外情及性行為，業經本院認定如前，而系爭
    協議書第3條既約定乙○○於簽立該協議書後，不得以LINE、
    電話、書信、電子郵件等方式與本事件相關當事人為非公事
    上之聯繫（見原審卷第25頁），且兩造均稱上開約款所稱「
    相關當事人」是指丙○○（見本院卷二第209頁），則甲○○此
    部分主張乙○○於簽立系爭協議書後，仍與丙○○為非公務上之
    聯繫，致再發生婚外情及性行為係違反上開約定，應依系爭
    協議書第5條之約定給付懲罰性違約金，當屬有據。
　⒉按當事人得約定債務人於債務不履行時，應支付違約金；約
    定之違約金額過高者，法院得減至相當之數額，民法第250
    條第1項、第252條分別定有明文。至於違約金是否相當，應
    依一般客觀事實、社會經濟狀況及當事人所受損害情形，以
    為衡量之標準，若所約定之額數，與實際損害顯相懸殊者，
    法院自得酌予核減，並不因懲罰性違約金或賠償額預定性違
    約金而異，最高法院82年台上字第2529號、86年台上字第10
    84號判決意旨參照。本院審酌乙○○前係於106年8月間至107
    年2月間與丙○○發生婚外情及性行為，且乙○○業已給付和解
    金170萬元予甲○○，此為甲○○所不爭，本院亦認定乙○○就簽
    立系爭協議書後之侵害甲○○配偶權行為部分，應賠償甲○○非
    財產上損害100萬元，是參酌乙○○上開違約情節及甲○○所受
    損害等情形，認甲○○主張懲罰性違約金500萬元，尚屬過高
    ，應予酌減至100萬元，方屬適當。
　㈢兩造均以對造洩漏系爭二文書予第三人為由，依第5條之約定
    請求對造給付懲罰性違約金500萬元，均不足採：
　⒈依系爭協議書第4條、第5條約定：於甲○○全額收受乙○○給付1
    70萬元後，雙方同意不得將系爭二文書，及本次糾紛之相關
    事證洩漏予第三人知悉；倘任一方違反第4條之約定，應給
    付500萬元整之懲罰性違約金予未違約之一方（見原審卷第2
    5、26頁）。甲○○主張：乙○○於106年11月27日在員林之課說
    會中，將系爭協議書之內容及兩造就系爭協議書糾紛處理相
    關事宜洩漏予丙○○等語；乙○○則反訴主張：甲○○無故對伊提
    起刑法相姦等罪嫌之刑事告訴，並檢附系爭二文書作為證據
    ，使偵辦刑案之司法人員及丙○○知悉系爭二文書內容等語，
    兩造均以對造違反上開第4條約定為由，依第5條之約定請求
    對造給付懲罰性違約金500萬元。
　⒉參以系爭協議書第4條、第5條約定兩造均不得將系爭二文書
    及本次糾紛之相關事證洩漏予「第三人」知悉，否則違約方
    應給付懲罰性違約金500萬元之目的，應係為避免因第三人
    知悉乙○○與丙○○發生婚外情及性行為乙事，而使兩造之名譽
    、社會評價受到貶損，是上開約款所指「第三人」，應係指
    兩造及丙○○以外之第三人。且兩造既稱系爭協議書第3條約
    定乙○○於簽立該協議書後，不得以LINE、電話、書信、電子
    郵件等方式與「本事件相關當事人」為非公事上聯繫，其中
    「相關當事人」係指丙○○，則依文義解釋、體系解釋，第4
    條所指「第三人」自非丙○○，應屬無疑。又系爭協議書第6
    條約定：「如因本協議書涉訟，雙方合意以臺灣臺北地方法
    院為第一審管轄法院」（見原審卷第26頁），可知兩造締約
    時已預想將來發生系爭協議書履約爭議時之訴訟管轄法院，
    則系爭協議書第4條所指「第三人」，應不包括職司偵查、
    審判之司法人員，否則倘發生一方違約拒不履行給付懲罰性
    違約金義務時，另一方將無法提出系爭協議書向檢調機關或
    法院主張其權益，則系爭協議書之約定豈不形同具文？準此
    ，甲○○以乙○○洩漏系爭二文書予丙○○，及乙○○以甲○○對伊提
    起刑事告訴，使偵辦刑案之司法人員及丙○○知悉系爭二文書
    內容為由，主張對造違反系爭協議書第4條之約定云云，均
    不足採，從而兩造依第5條約定，請求對造給付懲罰性違約
    金500萬元，均屬無據。
　㈣甲○○主張甲○○之誣告行為，侵害伊之名譽權，請求賠償非財
    產上損害100萬元，為無理由：
　　查甲○○另案對乙○○提起刑法相姦等罪嫌之告訴後，固經臺北
    地檢署檢察官以108年度偵字第11462號為不起訴處分，及臺
    灣高等檢察署以108年度上聲議字第10045號駁回再議，再經
    原法院108年度聲判字第329號刑事裁定駁回交付審判之聲請
    確定，然刑案所為事實之認定，於本件獨立民事訴訟之裁判
    時本不受其拘束。承上說明，本院已認定乙○○於簽立系爭協
    議書之後，確有與甲○○之配偶丙○○發生婚外情及性行為，則
    甲○○對乙○○提起刑法相姦罪嫌之告訴，尚非憑空捏造之虛偽
    指控，甲○○即無誣告乙○○之行為，準此，乙○○此部分以甲○○
    誣告為由，請求甲○○賠償非財產上損害100萬元，不應准許
    。
　㈤按給付無確定期限者，債務人於債權人得請求給付時，經其
    催告而未為給付，自受催告時起，負遲延責任。其經債權人
    起訴而送達訴狀，與催告有同一之效力；又遲延之債務，以
    支付金錢為標的者，債權人得請求依法定利率計算之遲延利
    息；應付利息之債務，其利率未經約定，亦無法律可據者，
    週年利率為百分之五，此觀民法第229條第2項、第233條第1
    項前段、第203條規定甚明，甲○○自得據此規定，請求加付
    法定遲延利息。查甲○○之民事起訴狀繕本係於109年2月7日
    送達乙○○，此有送達證書存卷可查（見原審卷第55頁），是
    甲○○請求乙○○給付自同年月8日起算之法定遲延利息，並無
    不合。
六、綜上所述，甲○○本訴部分依民法第184條第1項前段、第195
    條第3項準用第1項規定，請求乙○○給付100萬元；依系爭協
    議書第3條、第5條約定，請求乙○○給付懲罰性違約金100萬
    元，合計200萬元，及自109年2月8日起至清償日止，按年息
    5％計算之利息部分，為有理由，應予准許；逾此部分之請求
    ，為無理由，不應准許。原審就上開應准許之部分，為甲○○
    敗訴之判決，尚有未洽，甲○○上訴論旨指摘原判決此部分不
    當，求予廢棄改判，為有理由，爰由本院廢棄改判如主文第
    二項所示。至甲○○上開不應准許部分，原審為其敗訴判決，
    其理由雖有不同，但結論並無二致，仍應予維持而駁回其此
    部分之上訴。乙○○反訴部分依系爭協議書第4條、第5條約定
    ，請求甲○○給付懲罰性違約金500萬元；依民法第184條第1
    項前段、第195條第1項前段規定，請求乙○○賠償100萬元，
    合計600萬元，及自民事反訴起訴狀繕本送達翌日起至清償
    日止，按年息5％計算之利息，非屬正當，不應准許。從而原
    審所為乙○○敗訴之判決，並無不合，乙○○上訴論旨指摘原判
    決不當，求予廢棄改判，為無理由，應駁回其上訴。又甲○○
    勝訴部分，兩造均陳明願供擔保宣告准免假執行，經核均無
    不合，爰分別酌定相當擔保金額准許之。
七、本件事證已臻明確，兩造其餘之攻擊或防禦方法及所用之證
    據，經本院斟酌後，認為均不足以影響本判決之結果，爰不
    逐一論列，附此敘明。
八、據上論結，本件甲○○之上訴為一部有理由、一部無理由，乙
    ○○之上訴為無理由，依民事訴訟法第450條、第449條第1項
    、第2項、第79條、第463條、第390條第2項、第392條第2項
    ，判決如主文。
中　　華　　民　　國　　111 　年　　6 　　月　　8 　　日
                    民事第十六庭  
                        審判長法  官  朱耀平
                              法  官  呂明坤
                              法  官  羅立德
正本係照原本作成。
如不服本判決，應於收受送達後20日內向本院提出上訴書狀，其
未表明上訴理由者，應於提出上訴後20日內向本院補提理由書狀
（均須按他造當事人之人數附繕本）上訴時應提出委任律師或具
有律師資格之人之委任狀；委任有律師資格者，另應附具律師資
格證書及釋明委任人與受任人有民事訴訟法第466 條之1第1項但
書或第2項所定關係之釋明文書影本。如委任律師提起上訴者，
應一併繳納上訴審裁判費。
中　　華　　民　　國　　111 　年　　6 　　月　　8 　　日
　　　　　　　　　　    　　　書記官  葉蕙心